【裁判字號】    91,訴,1912
【裁判日期】    920717
【裁判案由】    損害賠償
【裁判全文】
臺灣板橋地方法院民事判決  九十一年度訴字第一九一二號
    原      告  甲○○
    訴訟代理人  藺超群律師
    複代 理 人  鄭淑屏律師
    被      告  乙○○
    訴訟代理人  徐揆智律師
                陳怡如律師
右當事人間請求損害賠償事件，本院判決如左：
    主      文
被告應給付原告及其他共有人李成吉、李錦桐、李志偉、鄭秀春新臺幣玖萬貳仟佰
元。
被告應給付原告新臺幣柒拾萬陸仟元，及自中華民國九十一年九月三日起至清償日
止按週年利率百分之五計算之利息。
被告應自九十一年十二月一日起至將坐落台北縣土城市○○段員林小段二六之八、三
五之八、三五之十、三六之三地號土地回復原狀之時止，按月給付原告新臺幣壹萬
仟佰拾元。
原告其餘之訴駁回。
訴訟費用由被告負擔三分之一，餘由原告負擔。
本判決第二項於原告以新臺幣貳拾伍萬元為被告提供擔保後，得為假執行；被告於假
執行程序實施前以新臺幣柒拾萬陸仟元為原告提供擔保後，得免為假執行。
原告其餘假執行之聲請駁回。
    事      實
甲、原告方面：
一、聲明：
  （一）被告應給付原告及全體共有（如附表一）人新台幣（以下同）一百八十四萬
        四千五百元。
  （二）被告應給付原告七十八萬七千三百四十四元，暨自起訴狀繕本送達之翌日起
        至清償日止依週年利率百分之五計算之利息，並自九十一年十二月一日起至
        回復原狀之日止按月給付原告一萬四千五百八十元。
  （三）第二項聲明前段部份，原告願供擔保請准宣告假執行。
二、陳述：
  （一）被告自民國八十七年六月間起，未經原告及全體共有人之同意，無權占用原
        告與如附表一所共有人共有之台北縣土員林段員林小段二十六之八、三十五
        之八、三十五之十及三十六之三地號土地，業經台灣高等法院判決有罪確定
        ，有判決書在卷足稽，被告業已侵害原告及其他共有人之所有權，依法自應
        負擔損害賠償之責任，合先敘明。惟依前開刑事判決僅就被告加舖水泥部份
        認定被告佔用之面積，顯非合理：按依卷內刑事卷偵查中於九十年十一月
        二十九日履勘筆錄之記載現場仍用鐵皮圍住，牆內種植物，另一邊是停車場
        ，被告當時在場，亦未為任何反對之表示，顯然被告除加舖水泥部份外之範
        圍亦有栽種植物占用之事實。按依卷附刑事卷現場之照片，明顯可知被告
        將系爭土地全部以鐵皮圍籬，並有鐵門控制出入，故被告既將前開土地之全
        部置於渠實力控制之下，豈可謂無佔用之事實？
  （二）按「依故意或過失，不法侵害他人之權利者，負損害賠償責任」「負損害賠
        償責任者，除法律另有規定或契約另有訂定外，應回復他方損害發生前之原
        狀」「第一項情形，債權人得請求支付回復原狀必要之費用，以代回復原狀
        。」民法第一八四條第一項前段及同法第二百十三條第一、三項著有明文，
        復依同法二九三條第一項「數人有同一債權，而其給付不可分者，各債權人
        僅得請求向債權人全體為給付」，本件被告無權占用系爭土地，並將原供農
        用並低於路面約二．五公尺之土地填平，供作停車場使用，依前開條項之規
        定，自應負擔回復原狀之責，其費用共計一百八十四萬四千五百元。
  （三）被告自八十七年六月間即無權占用原告共有之土地致原告無法就系爭土地為
        占有使用，原告自得請求至回復原狀之日止相當於租金之損害金（詳細計算
        如附表二），爰依侵權行為及不當得利返還請求權請求之。
  （四）至被告主張時效消滅一節，亦屬無稽，按訴之聲明第一項為回復原狀之費用
        ，現該等侵害之事實尚未除去，仍於侵害繼續中，如何可謂時效消滅，至聲
        明第二項部份，原告係依侵權行為及不當得利返還請求權請求之，亦無二年
        短期時效之適用。
    附表一：共有人            權利範圍
            李成吉            三分之一
            甲○○            三分之一
            李錦桐            九分之一
            李志偉            九分之一
            鄭秀春            九分之一
    附表二：7,520（申報地價）×698（平方公尺）×10﹪＝524,896（年相當租金
            之損害金）524,896 ÷12 ÷43,741（每月）43,741×1/3 ÷14,580（
            原告部份每月）
            87.6月至 91.11月共計四年六月524,896 ×4 ×1/3 ＝787,344（已屆
            期部份）
三、證據：提出土地所有權狀、土地登記簿謄本、臺灣板橋地方法院板橋簡易庭九十
    一年度板簡字第四七○號刑事簡易判決、臺灣板橋地方法院檢察署檢察官九十年
    度偵字第一九○一三號聲請簡易判決處刑書、臺灣板橋地方法院九十一年度簡上
    字第二二二號刑事判決、土城貨饒郵局九十年七月二十五日第二一六號存證信函
    、學府停車場收費通知單及保留聯、估價單等影本及照片為證據。
乙、被告方面：
一、聲明：請求駁回原告之訴及假執行之聲請；並陳明如受不利之判決，願供擔保請
          求免為假執行。
二、陳述：
  （一）被告搭建圍籬，使用系爭土地係經共有人同意，並非無權占用，目的是在防
        止被人偷倒廢土及垃圾，並未侵害原告及其他共有人之所有權，自無損害賠
        償之責，且圍籬早已拆除。
  （二）且被告占用系爭土地面積並非六九八平方公尺，僅二七六平方公尺，合八十
        三坪而已，依台北縣板橋地政事務所九十二年一月八日土地複丈成果圖附卷
        可稽（參鈞院九十一年簡上字第二二二號卷）。原告請求賠償一百八十四萬
        四千五百元，及相當於租金之損害金等情，顯然無據。
  （三）原告於九十年十月二日土城分局刑事組警訊筆錄稱：「我不知道乙○○實際
        竊佔我的土地有多久，只知道大約三年左右（證物一）。既然在九十年十月
        二日稱已知道乙○○竊佔土地三年左右，其遲至九十一年五月廿二日才提起
        本件訴訟，顯已逾二年時效期間，依法自屬不得提起本件損害賠償之訴訟。
  （四）系爭土地業已回復原狀，茲原告又請求負擔回復原狀之費用一百八十四萬四
        千五百元，顯無理由。
三、證據：提出臺北縣政府警察局土城分局偵訊談話筆錄、九十一年度簡上字第二二
    二號刑事附帶民事訴訟起訴狀等影本為證據。
    理      由
一、本件原告主張其為坐落台北縣員林段員林小段二六之八、三五之八、三五之十、
    三六之三地號等土地之共有人之事實，為被告所不爭執，並有土地登記簿謄本在
    卷可稽，原告上述主張自堪信為真實。
二、原告又主張被告竊占其上開土地之部分，闢為停車場，收取租金一節，亦為被告
    所不否認，且被告所涉刑事責任部分，亦經檢察官聲請以簡易判決處刑，經本院
    板橋簡易庭以簡易判決處刑後，被告上訴，經本院合議庭判決罪刑確定，此有本
    板橋簡易庭九十一年度板簡字第四七○號刑事簡易判決、臺灣板橋地方法院檢察
    署檢察官九十年度偵字第一九○一三號聲請簡易判決處刑書、本院九十一年度簡
    上字第二二二號刑事判決等影本各一件在卷足參，則原告此部分主張亦堪信為真
    實。惟有問題者，乃原告主張被告占用之範圍，其面積究竟為何？依據前揭確定
    刑事判決所示，被告所占用之面積分別為員林段員林小段二六之八地號部分二十
    二平方公尺、三五之八地號部分一百四十三平方公尺、三五之十地號部分六十八
    平方公尺、三六之三地號部分四十三平方公尺、二六之十一地號部分為三十四平
    方公尺，除去屬於國有土地之二六之十一地號部分，被告合計占用原告與其他共
    有人共有之土地面積二百七十六平方公尺（原檢察官囑託測量認為被告占用面積
    為六百二十三平方公尺），參照亦為前述土地共有人之一之證人李成吉於刑事程
    序中到庭所為陳述，被告沿道路設置圍籬乃經過李成吉之同意，且衡情未鋪設水
    泥之土地如充作停車使用，諸多不便，被告占用土地既係充停車場使用，自應將
    其全部鋪設水泥地面，從而，被告抗辯稱其並未占用該未鋪設水泥之土地一節，
    應屬可採，從而認定被告實際占用面積當以前述確定刑事判決為準，原告主張被
    告占用其共有之土地面積為六百九十八平方公尺，尚屬無據，而不能採取。
三、按因故意或過失，不法侵害他人之權利者，負損害賠償責任。故意以背於善良風
    俗之方法，加損害於他人者亦同。又負損害賠償責任者，除法律另有規定或契約
    另有訂定外，應回復他方損害發生前之原狀。第一項情形，債權人得請求支付回
    復原狀所必要之費用，以代回復原狀。民法第一百八十四條第一項、第二百十三
    條第一項、第三項分別定有明文。本件原告主張被告無權占用系爭土地，並將原
    供農用並低於路面約二．五公尺之土地填平，供作停車場使用，被告自應負擔回
    復原狀之責，其費用共計一百八十四萬四千五百元一節，但為被告所否認，原告
    固提出估價單影本一紙為證據，然依據證人李成吉前於九十一年十一月十五日於
    本院九十一年度簡上字第二二二號刑事程序中，到庭陳稱：「之前那塊土地是田
    地，我也有持分，後來被別人倒廢棄物，倒的很滿，被告有跟我說要做停車場．
    ．．．。」等語，可見前述土地早已有廢棄物堆積，並非被告所堆積，則原告主
    張被告應將土石挖除二點五公尺，尚非可採；然被告既在土地上鋪設水泥，仍應
    將其所鋪設之水泥地面挖除，原告卻未提出證據證明其此部分所需之費用，本院
    依照民事訴訟法第二百二十二條第二項規定，斟酌應由被告負責挖除之水泥地面
    為二百七十六平方公尺，挖除深度估計為零點三公尺以內（水泥地面應不至於鋪
    設三十公分，但仍有部分土石隨同挖起，必須清運），合計應挖除數量估計應為
    八十二點八立方公尺，依據估價單上挖除每立方米單價為一千元，此部分應需八
    萬二千八百元，挖土機挖除一千七百四十五立方公尺需十三工作天，則此部分不
    足一百立方公尺當需一個工作天，單價為七千五百元，另挖土機來回運費二千元
    不因工作天數少而減省，仍應予以計入，故原告此部分得請求之回復原狀所需費
    用應為九萬二千三百元。
四、原告另主張被告自八十七年六月間即無權占用原告共有之土地，致原告無法就系
    爭土地為占有使用，原告自得請求至回復原狀之日止相當於租金之損害金（詳細
    計算如前述附表二），請求依侵權行為及不當得利返還請求權請求被告應賠償其
    計算至九十一年十一月份已經到期之七十八萬七千三百四十四元，並自九十一年
    十二月一日起按月給付原告一萬四千五百八十元一節，亦為被告所否認，並抗辯
    稱時效已經消滅等語。經查，被告占用原告與其他共有人共有之前開土地，已如
    前述，則原告之所有權既因被告占用前開土地而受限制，自得請求被告給付相當
    於租金數額之損害；而前開土地之申報地價為每平方公尺七千五百二十元，被告
    占用二百七十六平方公尺，則就被告占用部分之申報地價總額應為二百零七萬五
    千五百二十元，本院衡量被告係將前開土地充作停車場出租使用，以每個停車位
    大約十二點五平方公尺（參照道路交通標誌標線號誌設置規則關於停車格設置約
    為寬度二至二點五公尺，長度五至六公尺計算），被告占用之面積約可設置二十
    二個停車位，但應扣除車輛出入通行空間，而以二十個停車位計算，再依據原告
    所提出學府停車場收據所載，以每個停車位每月收取二千元租金計算，則被告占
    用上述土地每月可獲得之利益應當為四萬元左右，每年應為四十八萬元，原告就
    其對於前開土地擁有之應有部分三分之一而為請求，則原告所得請求之金額應為
    每年十六萬元，每月一萬三千三百三十三元（元以下四捨五入，以下同），而自
    八十七年六月起至九十一年十一月止，計四年又六個月，則原告所得請求被告給
    付此部分賠償應為七十三萬六千元。另原告請求被告應自九十一年十二月一日起
    至將前開土地回復原狀時止，按月給付之金額亦應為一萬三千三百三十三元。另
    雖然土地租金有土地法之限制，然而本件重點在於將被告占用原告共有之土地所
    獲得之利益返還於原告，故尚無關於土地法關於土地租金額限制之適用，附此敘
    明。
五、綜上所述，原告之請求第一項部分應為九萬二千三百元，第二項部分應為七十三
    萬六千元及自起訴狀繕本送達被告翌日即九十一年九月三日起至清償日止按法定
    利率年息百分之五計算之遲延利息，暨自九十一年十二月一日起至回復土地原狀
    之日止，應按月給付原告一萬三千三百三十三元。原告之請求於前揭範圍內為有
    理由，應予准許；至於原告之請求超過該範圍部分則為無理由，應予駁回。
六、假執行之宣告：就原告聲明第二項前段部分，兩造均陳明願預供擔保聲請宣告假
    執行或免為假執行，就該部分原告勝訴部分，經核均無不合，爰分別酌定相當之
    擔保金額就原告勝訴部分俱准許之；至於原告其餘假執行之聲請，因該部分訴之
    駁回而失所附麗，應併予駁回。
七、本件事證已臻明確，兩造其餘主張及攻擊防禦方法與證據，經本院斟酌後，與本
    件判決結果已不生影響，故不一一論列，附此敘明。
八、結論：本件原告之訴為一部有理由，一部無理由，依民事訴訟法第七十九條但書
    、第三百九十條第二項、第三百九十二條，判決如主文。
中      華      民      國    九十二    年      七      月     十七     日
                                臺灣板橋地方法院民事第一庭
~B法      官  許  瑞  東
右正本證明與原本無異。
如不服本判決，應於判決送達後廿日內，向本院提出上訴狀。
中      華      民      國    九十二    年      七      月     十七     日
~B法院書記官  陳  淑  芳


司法院資訊處製作；財團法人民間司法改革基金會備份。
